【裁判字號】    98,小上,26
【裁判日期】    980831
【裁判案由】    返還定金
【裁判全文】
臺灣桃園地方法院民事判決              98年度小上字第26號
上  訴  人  振成傢俱有限公司
法定代理人  甲○○
被  上訴人  乙○○
上列當事人間請求返還定金事件，上訴人對於中華民國98年2 月
19日本院桃園簡易庭98年度桃小字第177 號第一審小額民事判決
提起上訴，本院判決如下：
    主  文
上訴駁回。
第二審訴訟費用新台幣壹仟伍佰元由上訴人負擔。
    理  由
壹、程序方面：
    按對於小額程序之第一審裁判之上訴，非以其違背法令為理
    由，不得為之，民事訴訟法第436 條之24第2 項定有明文。
    所謂判決違背法令係指判決不適用法規或適用不當者而言。
    且依同法第436 條之25規定，上訴狀內應記載上訴理由，並
    表明原判決所違背之法令及其具體內容，以及依訴訟資料可
    認為原判決有違背法令之具體事實。查本件上訴人提起上訴
    以：縱上訴人於前審已於相當時期受合法通知，而於言詞辯
    論其日不到場，亦未提出準備書狀爭執，而應視同自認，但
    此亦僅為視同上訴人對於事實之自認，然解除契約之意思表
    示是否合法應屬適用法律之層面，而非上訴人所得自認之範
    圍，故原審判決逕以上訴人有視同自認之情，即認解除契約
    之意思表示合法，顯有適用法律不當之違誤等情。核其上訴
    理由，既以原審判決違背民事訴訟法第280條第3項之規定等
    情，堪認其對於原第一審小額判決違背法令之情事，已有具
    體之指摘，是上訴人提起本件上訴，應認為已具備合法要件
    ，合先敘明。
貳、實體方面：
一、上訴意旨略以：（一）自認之客體為事實，故縱上訴人於前
    審已於相當時期受合法通知，而於言詞辯論其日不到場，亦
    未提出準備書狀爭執，而應視同自認，但此亦僅為視同上訴
    人對於事實之自認，然解除契約之意思表示是否合法應屬適
    用法律之層面，而非上訴人所得自認之範圍，故原審判決逕
    以上訴人有視同自認之情，即認解除契約之意思表示合法，
    顯有適用法律不當之違誤。（二）被上訴人於民國97年9 月
    16日就上訴人所交付其原購買之物，認為具有瑕疵而要求退
    貨，嗣後並以「橘子玉桌面及更換沙發」代替原本之給付，
    故兩造已成立債之更改，而使原債之關係消滅成立新債之關
    係，故原契約已不得解除。而新成立之契約，縱認為上訴人
    有遲延給付，被上訴人於未為催告前亦無解除契約之權限等
    語。並聲明：請求廢棄原判決，並駁回被上訴人第一審之訴
    。
二、經查，上訴人稱解除契約之意思表示是否合法，為應適用法
    律之事項，原審卻依民事訴訟法第280條第3項規定視同自認
    ，顯有適用法律不當云云。惟按原審判決理由欄記載：「四
    、經查，原告主張之事實，業據其提出估價單、現場照片、
    存證信函等件為證，經核屬相符，且被告就原告主張之前揭
    事實，已於相當時期受合法之通知，而於言詞辯論期日不到
    場，亦未提出準備書狀爭執，依民事訴訟法第280 條第3 項
    準用第1 項之規定，視同自認，原告此部分主張之事實，堪
    信為真。」等語（見原審判決書第2 頁），核其內容，係僅
    就被上訴人主張之事實依民事訴訟法第280 條第1 項、第3
    項適用，而被上訴人於原審主張之事實本即包含「兩造當事
    人間契約已解除」之事實，原審適用上開規定之結論，即無
    須就解除契約之合法性再為審酌，並依據該經擬制自認之事
    實為基礎，依職權為「法之適用」而認定解除契約之效力，
    使上訴人負回復原狀之責任，尚無適用法律不當之情事，是
    上訴人指摘原審適用法律不當云云，仍僅係就原審取捨證據
    、認定事實之職權行使任加指摘，故上訴人以此指摘原判決
    違背法令，並無可採。再者，上訴人於本審所主張契約解除
    應不生效力等語，並未於原審主張或提出相關資料供原審調
    查，於該事實未有當事人爭執之情形，法院亦無從審酌；且
    兩造間所謂以「橘子玉桌面及更換沙發」之約定，究竟係屬
    於買賣瑕疵物品之更換？抑或是成立另一新契約而屬於債之
    更改，則均是屬於事實認定之範疇，尚非屬法律之適用而有
    何判決違背法令之情事，況且上訴人上開主張亦係屬新攻擊
    防禦方法，依民事訴訟法第436 條之28前段規定，於本件小
    額訴訟之第二審程序亦不得提出，本院依法自不得審酌。
三、綜上，被上訴人依兩造間解除契約後之法律關係，請求上訴
    人給付69,000元，及自97年12月9 日起至清償日止，按週年
    利率百分之5 計算之利息，為有理由，原審據此判決，並依
    職權宣告假執行、確定訴訟費用額，核無違背法令之情形，
    上訴人以前述情詞，認原審判決違背法令，而提起本件上訴
    ，聲明廢棄改判，即無理由，應予駁回。併確定其訴訟費用
    額如主文第2 項所示。又本件依上訴意旨即足認上訴為無理
    由，本院爰依民事訴訟法第436 條之29第2 款規定，不經言
    詞辯論而為判決，併予敘明。
四、據上論結，本件上訴無理由，依民事訴訟法第436 條之32第
    1 項、第2 項、第436 條之29第2 款、第436 條之19第1 項
    、第78條，判決如主文。
中    華    民    國    98    年    8     月    31    日
              民事第二庭    審判長法  官  劉克聖
                                  法  官  尹  良
                                  法  官  黃漢權
以上正本係照原本作成
不得上訴。
中    華    民    國    98    年    8     月    31    日
                                  書記官  郭玉芬


司法院資訊處製作；財團法人民間司法改革基金會備份。
